最高法院刑事判決
                                   111年度台上字第4327號
上  訴  人  郭又語                     
選任辯護人  林俊儒律師
上  訴  人  李韋達                    
原審辯護人  陳以儒律師                    
上列上訴人等因加重強盜案件，不服臺灣高等法院中華民國111
年6月28日第二審判決（111年度上訴字第1554號，起訴案號：臺
灣臺北地方檢察署109年度偵字第987、988、1273號，109年度少
連偵字第21號），郭又語提起上訴；李韋達部分，由原審之辯護
人為其利益提起上訴，本院判決如下：
    主  文
上訴駁回。
    理  由
按刑事訴訟法第377條規定，上訴於第三審法院，非以判決違背
  法令為理由，不得為之。是提起第三審上訴，應以原判決違背
  法令為理由，係屬法定要件。如果上訴理由書狀並未依據卷內
  訴訟資料，具體指摘原判決不適用何種法則或如何適用不當，
  或所指摘原判決違法情事，顯與法律規定得為第三審上訴理由
  之違法情形，不相適合時，均應認其上訴為違背法律上之程式
  ，予以駁回。
本件原審審理結果，認為上訴人郭又語有如原判決所引第一審
  判決事實欄（下稱事實欄）所載之犯行明確。因而維持第一審
  關於論處郭又語結夥三人攜帶兇器強盜（下稱加重強盜）未遂
  罪刑，暨相關沒收部分之判決，駁回郭又語在第二審之上訴；
  另本件第一審認定，上訴人李韋達有如事實欄所載之犯行明確
  ，因而論處李韋達成年人與少年犯加重強盜未遂罪刑，並諭知
  相關之沒收。李韋達僅就第一審判決關於其量刑部分提起上訴
  ，經原審審理結果，撤銷第一審關於李韋達之宣告刑，改判量
  處有期徒刑3年8月。已詳述其認定郭又語犯罪事實及李韋達量
  刑所憑之依據及理由。
證據之取捨及事實之認定，均為事實審法院之職權，倘其採證
  認事並未違背證據法則，自不得任意指為違法而執為上訴第三
  審法院之適法理由。又幫助犯，係指以幫助之意思，對於正犯
  資以助力，而未參與構成要件之行為者而言；如已參與，或雖
  非參與構成要件之行為，然係以自己犯罪之意思而為，即為正
  犯。再者，共同實行犯罪行為之人，在合同意思範圍以內，各
  自分擔犯罪行為之一部，彼此協力、相互補充以達其犯罪之目
  的者，即應對於全部所發生之結果，共同負責。原判決依憑郭
  又語之部分供述，佐以證人林宇常（告訴人）、林釋豪、郭美
  慧、李韋達、賴○嘉（案發時為少年，名字詳卷）、謝芳瑜，
　及卷附第一審勘驗筆錄、通訊軟體對話截圖、監視器影像截圖
  、診斷證明書等證據資料，詳加研判，認定郭又語有前述犯
　行等情；復說明認定郭又語明知告訴人積欠謝芳瑜之新臺幣（
  下同）5萬元債務，雙方已合意以1萬5千元清償完結，竟仍指
  示李韋達駕車追撞告訴人騎乘之機車，復於告訴人人車倒地，
  賴○嘉、李韋達分持西瓜刀、高爾夫球桿追砍、毆打，及強索1
  0萬元之過程中，以手機錄影並拔取告訴人機車之鑰匙，阻其
  離開等旨所依憑之證據及理由。且說明何以認定郭又語、李韋
  達、賴○嘉就上開犯行有犯意聯絡及行為分擔；及如何認定其
  等所為已使告訴人達不能抗拒之程度；以及就郭又語否認犯行
  所辯各節，何以不足採信，亦皆於理由內詳為論述、指駁。所
  為論斷，俱有卷內資料可資佐證，係合乎推理之邏輯規則，尚
  非原審主觀之推測，核與證據法則無違，亦無理由矛盾或不備
  ，及調查職責未盡之違法情事。而關於郭又語犯意之認定，係
  原審採證認事之職權，其此項職權之行使，既無違背證據法則
  之情形，自不能任意指摘為違法。郭又語上訴意旨就法院採證
  認事之職權行使，從中擷取部分事證片段內容，重為事實之爭
  執，泛言其並不知賴○嘉、李韋達向告訴人強索10萬元，與其
  等間並無犯意聯絡。另其所為之錄影及拔取機車鑰匙等行為，
  非本罪構成要件之行為，至多僅成立幫助犯云云，均非適法之
  第三審上訴理由。又郭又語拔取告訴人之機車鑰匙，究在李韋
  達與賴○嘉向告訴人強索10萬元之前或之後，均無礙本件犯罪
  事實之認定，郭又語上訴意旨以原審未調查上情為由，指摘原
  審有調查職責未盡之違法，同非適法之第三審上訴理由。
刑之量定，係實體法上賦予法院得自由裁量之事項，倘其所為
  之量刑未逾越法律所規定之範圍，又未明顯違背罪刑相當原則
  ，即不得任意指摘為違法。原判決已說明李韋達所為，如何應
  依兒童及少年福利與權益保障法第112條第1項前段規定加重其
  刑，及何以有刑法未遂犯減刑規定之適用，並以行為人之責任
  為基礎，具體審酌李韋達關於刑法第57條所列各款事項等一切
  情狀，在罪責原則下適正行使其量刑之裁量權。核其量定之刑
  罰，已兼顧相關有利與不利之科刑資料，且未逾越法定刑度，
  亦未濫用其權限，自不得任意指為違法。又是否適用刑法第59
  條規定酌減其刑，事實審法院本屬有權斟酌決定，當事人自不
  得以未適用刑法第59條，執為第三審上訴之理由。況原判決已
  於理由內說明不依刑法第59條規定酌減其刑之理由，尤無違法
  可言。李韋達上訴意旨漫指原判決量刑過重，應適用刑法第59
  條酌減其刑云云，無非就原判決已說明事項及就原判決量刑及
  酌減與否職權之適法行使，任意指摘，亦與法律規定得為第三
  審上訴理由之違法情形，不相適合。
上訴人2人其餘上訴意旨，經核亦係就原審採證、認事或量刑職
  權之適法行使，任意指摘為違法，或就不影響判決本旨之微疵
  ，提出主張，抑或非依據卷內訴訟資料具體指摘原判決有不適
  用何種法則或如何適用不當之情形，均難認已符合首揭法定之
  第三審上訴要件。綜上，應認上訴人2人之上訴均不合法律上
  之程式，皆予以駁回。
據上論結，應依刑事訴訟法第395條前段，判決如主文。
中　　華　　民　　國　　111 　年　　10　　月　　20　　日
                  刑事第三庭審判長法　官  林  恆  吉
                                  法　官  林  海  祥
                                  法　官  侯  廷  昌
                                  法　官  楊  力  進
                                  法　官  江  翠  萍
本件正本證明與原本無異
                                  書記官
中　　華　　民　　國　　111 　年　　10　　月　　25　　日